臺灣高等法院臺南分院刑事判決
110年度上訴字第196號
上  訴  人  
即  被  告  何俊晟


上列上訴人因偽造文書等案件，不服臺灣臺南地方法院109年度
訴字第1274號中華民國109年12月23日第一審判決（起訴案號：
臺灣臺南地方檢察署109年度偵字第869號），提起上訴，本院判
決如下：
    主  文
原判決撤銷。
甲○○犯行使偽造私文書罪，處有期徒刑伍月，如易科罰金，以新
臺幣壹仟元折算壹日。緩刑伍年，並應自民國110年4月30日之前
起至115年9月31日止，按月於每月月底給付甲○○新臺幣貳萬元；
另於115年10月31日前給付甲○○新臺幣壹萬元。
未扣案如附表所示之偽造署押及犯罪所得新臺幣壹佰參拾參萬元
均沒收，犯罪所得部分於全部或一部不能沒收或不宜執行沒收時
，追徵其價額。
    事  實
一、甲○○明知其並無建設逗逗森林市集以協助全統國際有限公司
    （下稱全統公司）之實際負責人甲○○推動玻璃纖維蔬果屋販
    賣之真意，竟意圖為自己不法之所有，基於詐欺之犯意，於
    民國106年12月間，在屏東縣○○鄉○○街0巷00號，向甲○○諉稱
    ：將負責找尋適當地點，以全統公司之玻璃纖維蔬果屋擺設
    ，建設「逗逗森林市集」，未來將向全統公司購買並協助推
    廣蔬果屋云云，而於107年2月5日，以逗逗森林公司名義與
    全統國際有限公司簽訂合作契約書，並於107年2月5日前後
    之某日，在不詳地點，基於偽造私文書之共同犯意聯絡，委
    由真實姓名年籍不詳之人，於借貸契約書之連帶保證人欄位
    ，偽造丁○○、丙○○之簽名署押，表明該二人擔任連帶保證人
    之旨，以此方式偽造該借貸契約書後，再由甲○○單獨交付予
    甲○○而行使之，使甲○○陷於錯誤，誤認甲○○將與丁○○、丙○○
    等人共同推動「逗逗森林市集」，以行銷全統公司所製作之
    玻璃纖維蔬果屋，且誤認有丁○○、丙○○擔任借款之連帶保證
    人，而同意借款予甲○○，甲○○並陸續於107年1月22日向全統
    公司拿取新臺幣（下同）15萬元、1月29日拿取20萬元、2月
    5日拿取15萬元、2月9日拿取120萬元，共計拿取170萬元。
    嗣因「逗逗森林市集」之推動遲無具體進度，甲○○於107年9
    -10月間，要求取回款項，然甲○○告知款項僅剩20萬元，且
    無法交代款項流向，僅返還甲○○20萬元，甲○○始知遭騙。
二、案經全統國際有限公司、甲○○、丁○○訴由臺灣臺灣臺南地方
    檢察署檢察官偵查起訴。
    理  由
一、程序部分
    就本判決所引用之傳聞證據，本件當事人均明示同意有證據
    能力（本院卷第82頁），且於本院審理時，經逐一提示後，
    迄於言詞辯論終結前，未聲明異議，本院認該些證據做成之
    過程、內容均具備任意性、合法性，其陳述與本件待證事實
    具有關聯性，合於一般供述證據之採證基本條件，且證明力
    非明顯過低，以之作為證據，均屬適當，依刑事訴訟法第15
    9條之5第1項規定，皆有證據能力。
二、實體部分
　㈠認定犯罪事實所憑之證據及理由 
　　訊據被告甲○○對於上述行使偽造私文書、詐欺取財犯行均供
    承不諱，核與證人即告訴人甲○○、丁○○、證人即被害人丙○○
    、證人陳森霖、陳俊雄、郭登育、袁國柱證述情節相符，復
    有付款簽收簿、內政部警政署刑事警察局109年2月25日指紋
    鑑定書、合作契約書、借貸契約書、協議書、逗逗森林投資
    管理顧問有限公司技術合作入股分紅協議、丁○○提出之LINE
    對話紀錄、被告提出之發票、單據及臺灣大哥大0000000000
    號門號資料查詢紀錄在卷可查。事證明確，被告犯行洵堪認
    定，應依法論科。
  ㈡論罪科刑
    核被告所為，係犯刑法第339條第1項之詐欺取財罪、刑法第
    216、210條之偽造私文書罪。被告上述委由不詳之人偽造簽
    名、捺印之行為，為其偽造私文書之部分行為，而被告偽造
    後持以行使，其偽造私文書之低度行為應為行使偽造私文書
    之高度行為所吸收，均不另論罪。被告委由不詳之人在借貸
    契約上偽造附表所示簽名、捺印，就此偽造私文書行為，彼
    此間有犯意聯絡及行為分擔，為共同正犯。而被告就行使該
    借貸契約以詐取財物部分，則無證據證明該不詳之人與之有
    犯意聯絡，應係被告基於單獨犯意為之。被告以一行為同時
    觸犯行使偽造私文書及詐欺罪，為想像競合犯，應依刑法第
    55條規定，從一重論以行使偽造私文書罪。
三、撤銷改判之理由及量刑、沒收
　㈠原判決以被告犯行罪證明確，予以論罪科刑，固非無見，惟
    查，⑴原判決漏未斟酌被告委由不詳之人偽造附表所示簽名
    、捺印而偽造上述借貸契約之行為，就此部分與該不詳之人
    應為共同正犯，應有未當；⑵被告於原審判決後，業已與告
    訴人甲○○達成調解（詳後述），分期清償甲○○所受損害，獲
    致甲○○之諒解，原審未及審酌此一量刑有利因素，應有未當
    ，被告上訴以此指摘原判決不當，請求從輕量刑，為有理由
    ，自應由本院撤銷改判。
　㈡量刑
　　審酌被告貪圖不法利益，以建設市集推動販賣蔬果屋為由，
    並出具偽造告訴人丁○○、被害人丙○○簽署為連帶保證人之借
    貸契約書，致告訴人全統公司及甲○○均陷於錯誤而提供資金
    ，被告因此詐得170萬元之不法所得，且使告訴人丁○○、被
    害人丙○○有被追討債務之虞，實有不該；惟考量被告犯後坦
    認犯行之態度，且於原審業已歸還犯罪所得22萬元予甲○○，
    並於本院審理時再歸還15萬元予甲○○，其餘133萬元，則分
    期償還，自110年4月30日之前起至115年9月30日止，按月於
    每月月底給付甲○○2萬元；於115年10月31日前給付甲○○1萬
    元，另告訴人丁○○亦具狀表示撤回告訴，表明不願追究之旨
    ，有撤回告訴狀、本院調解筆錄在卷可查（原審卷第51頁、
    本院卷第55-56頁），暨被告自述高職肄業，目前從事服務
    業，月薪約2萬餘元，離婚，育有2名未成年子女，由前妻照
    顧等一切情狀，量處如主文第二項所示之刑，並諭知易科罰
    金之折算標準。
  ㈢緩刑
　　查被告前於92年間，因妨害兵役案件，經臺灣臺南地方法院
    92年度南簡字第336號判決判處有期徒刑3月確定，於92年11
    月6日易科罰金執行完畢，有臺灣高等法院被告前案紀錄表1
    份在卷可參，其前因故意犯罪受有期徒刑以上刑之宣告，執
    行完畢五年以內未曾因故意犯罪受有期徒刑以上刑之宣告，
    其一時失慮再犯本案，而於本院審理時已與告訴人甲○○達成
    調解，願分期返還詐騙所得，除已陸續給付甲○○22萬元、15
    萬元外，所餘133萬元，則分期自110年4月30日之前起至115
    年9月30日止，按月於每月月底給付甲○○2萬元；另於115年1
    0月31日前給付甲○○1萬元，並獲致告訴人甲○○、丁○○之諒解
    ，均同意予被告附條件緩刑宣告，除經丁○○陳述在卷外，並
    有上述調解筆錄在卷可查，足認被告已具悔意，而被告經此
    偵、審教訓，應知警惕而無再犯之虞，本院審酌上情，認被
    告所受宣告之刑，以暫不執行為適當，爰依刑法第74條第1
    項第2款規定，併依同條第2項第3款之規定，諭知緩刑5年，
    以勵自新。另為敦促其依上述調解條件賠償告訴人，併宣告
    被告予緩刑期間，就所餘之犯罪所得133萬元，應依上述調
    解條件分期給付，以觀後效。
　㈣沒收　
　1.犯罪所得沒收
　⑴基於「任何人不得保有不法行為之獲利」原則，對於因犯罪
    造成之財產利益不法流動，應藉由「沒收犯罪利得」法制，
    透過類似不當得利之衡平措施，使之回歸犯罪發生前的合法
    財產秩序狀態。從而若被害人因犯罪受害所形成之民事請求
    權實際上已獲全額滿足，行為人亦不再享有因犯罪取得之財
    產利益，則犯罪利得沒收之規範目的已經實現，自無庸宣告
    犯罪利得沒收、追徵。惟若被害人就全部受害數額與行為人
    成立調（和）解，然實際上僅部分受償者，其能否確實履行
    償付完畢既未確定，縱被害人日後可循民事強制執行程序保
    障權益，因刑事訴訟事實審判決前，尚未實際全數受償，該
    犯罪前之合法財產秩序狀態顯未因調（和）解完全回復，行
    為人犯罪利得復未全數澈底剝奪，則法院對於扣除已實際給
    付部分外之其餘犯罪所得，仍應諭知沒收、追徵，由被害人
    另依刑事訴訟法第473條第1項規定聲請發還，方為衡平（最
    高法院108年度台上字第672號判決意旨參照）。
　⑵查被告因本案犯行所獲取之170萬元核屬其犯罪所得，被告就
    其中22萬元及15萬元，分別於原審、本院審理中返還告訴人
    甲○○，此部分應依刑法第38條之1第5項規定，不予宣告沒收
    ；其餘133萬元犯罪所得，被告雖與被害人先後成立調解分
    期償還，但此部分犯罪所得，實際上尚未償還告訴人甲○○，
    依上述說明，仍應依刑法第38條第1、3項規定，宣告沒收，
    併諭知於全部或一部不能沒收或不宜執行沒收時，追徵其價
    額。至上訴人嗣後如依調解條件繼續履行，則於其實際償還
    金額之同一範圍內，既因該財產利益獲得回復，而與已實際
    發還無異，自無庸再執行該部分犯罪所得之沒收。如此方能
    實現刑法第38 條之1第5項規定「犯罪所得已實際合法發還
    被害人者，不予宣告沒收或追徵。」係為優先保障被害人因
    犯罪所生之求償權的立法目的，同時與刑事訴訟法第473條
    第1項之立法理由，明白揭示：「因犯罪而得行使請求權之
    人，如已取得執行名義，亦應許其向執行檢察官聲請就沒收
    物、追徵財產受償，以免犯罪行為人經國家執行沒收後，已
    無清償能力，犯罪被害人因求償無門，致產生國家與民爭利
    之負面印象。」之規範目的，相互契合，併此說明。
　2.本案被告所提供予告訴人全統公司及甲○○之借貸契約書1份
    ，雖屬偽造，然業已交付告訴人全統公司及甲○○，即非被告
    所有之物，自無從依刑法第38條第2項規定宣告沒收。惟該
    文書上如附表所示之署押，既屬偽造，仍應依刑法第219條
    規定，不論屬於犯人與否，均沒收之。　
據上論斷，應依刑事訴訟法第369條第1項前段、第364條、第299
 條第1項前段，刑法第28條、第216條、第210條、第339條第1項
、第55條、第74條第1項第2款、第2項第3款、第38條之1第1項、
第3項、第219條，判決如主文。
本案經檢察官林怡君提起公訴，檢察官鄭益雄到庭執行職務。
中　　華　　民　　國　　110 　年　　3 　　月　　31　　日
                  刑事第六庭    審判長法　官  張瑛宗
                                      法　官  李秋瑩
                                      法　官  林坤志
以上正本證明與原本無異。
如不服本判決應於收受送達後20日內向本院提出上訴書狀，其未
敘述上訴理由者，並得於提起上訴後20日內向本院補提理由書（
均須按他造當事人之人數附繕本）「切勿逕送上級法院」。
　　　　　　　　　　　　　　　　　　　書記官  凌昇裕　　
中　　華　　民　　國　　110 　年　　3 　　月　　31　　日
附錄論罪科刑法條：
中華民國刑法第210條
（偽造變造私文書罪）
偽造、變造私文書，足以生損害於公眾或他人者，處5年以下有
期徒刑。
中華民國刑法第216條
（行使偽造變造或登載不實之文書罪）
行使第210條至第215條之文書者，依偽造、變造文書或登載不實
事項或使登載不實事項之規定處斷。
中華民國刑法第339條
（普通詐欺罪）
意圖為自己或第三人不法之所有，以詐術使人將本人或第三人之
物交付者，處5年以下有期徒刑、拘役或科或併科50萬元以下罰
金。
以前項方法得財產上不法之利益或使第三人得之者，亦同。
前二項之未遂犯罰之。

附表：
編號 文件名稱 偽造署押之位置及枚數  1 借貸契約書（由告訴人全統公司及甲○○收執） 連帶保證人(1)欄位：偽造之「丁○○」簽名及指印各1枚 2  連帶保證人(2)欄位：偽造之「丙○○」簽名及指印各1枚